【裁判字號】    94,交易,170
【裁判日期】    950329
【裁判案由】    公共危險等
【裁判全文】
臺灣臺中地方法院刑事判決             94年度交易字第170號
公  訴  人  臺灣臺中地方法院檢察署檢察官
被      告  乙○○
上列被告因公共危險等案件，經檢察官提起公訴（九十三年度偵
字第一七二九八號），本院合議庭裁定進行簡式審判程序，判決
如下：
    主    文
乙○○服用酒類，不能安全駕駛動力交通工具而駕駛，處拘役伍
拾日，如易科罰金，以佰元折算壹日。又因過失傷害人，處拘
役伍拾伍日，如易科罰金，以佰元折算壹日。應執行拘役壹佰
日，如易科罰金，以佰元折算壹日。
    犯罪事實
一、乙○○前因酒後駕車公共危險案件，經本院以九十二年度中
    交簡字第六五二號判決判處拘役三十五日，如易科罰金以三
    百元折算一日，已於民國九十二年六月二十四日易科罰金執
    行完畢。詎仍不知警惕，明知其並未領得公路監理機關核發
    之小型車普通駕駛執照，依法不得任意駕車行駛於道路，竟
    於民國九十三年十月四日晚間九時許起至同日晚間十一時許
    止，在臺中縣大里市菩提醫院五三七號病房飲用啤酒後，已
    達不能安全駕駛動力交通工具之程度，仍於同年月五日（即
    翌日）凌晨零時許，無照駕駛車牌號碼八四三二－ＨＶ號自
    用小客車外出，並沿臺中市○區○○路由五義街往五權路方
    向行駛。至同日凌晨一時五十二分許，乙○○駕車行經臺中
    市○區○○路與五順街交岔路口時，本應注意飲酒後吐氣所
    含酒精濃度超過每公升零點二五毫克以上者，不得駕車，且
    應注意車前狀況，隨時採取必要之安全措施，而依當時天候
    晴、夜間有照明、路面乾燥無缺陷、無障礙物、視距良好等
    客觀情形，又無不能注意之特別情事，竟疏於注意而貿然駕
    車前行。適有甲○○騎乘車牌號碼ＨＬ五－七二一號重機車
    ，沿臺中市○區○○路由五權路往五義街方向行駛，並途經
    上開交岔路口。迨乙○○發現甲○○騎車迎面駛來，業已避
    煞不及，乙○○所駕自用小客車左前車頭乃與甲○○騎乘機
    車之左側車身發生碰撞，甲○○因而人車倒地，並受有左下
    肢壓砸傷併多處開放性傷口之傷害。嗣經到場處理警員對於
    乙○○進行呼氣酒精濃度測試，發現其呼氣中所含酒精濃度
    高達每公升零點五九毫克，始悉上情。
二、案經甲○○訴由臺中市警察局第二分局報請臺灣臺中地方法
    院檢察署檢察官偵查起訴。
    理    由
一、本件被告乙○○於準備程序中，先就上開犯罪事實為有罪之
    陳述，且所犯係死刑、無期徒刑、最輕本刑為三年以上有期
    徒刑以外之罪，經本院合議庭依刑事訴訟法第二百七十三條
    之一第一項之規定，裁定由法官一人獨任進行簡式審判程序
    ，先此敘明。
二、上開犯罪事實，業據被告乙○○於警詢及偵審中坦承不諱，
    核與證人即告訴人甲○○於警詢中證述之車禍發生經過相互
    合致，並有酒精濃度檢測單、測試觀察紀錄表、道路交通事
    故調查報告表及現場圖各一份、車損及現場照片共十五張、
    中國醫藥大學附設醫院診斷證明書一份附卷可稽，足徵被告
    上開自白應與實情相符。再參諸德國、美國之認定標準，對
    於酒精濃度呼氣已達每公升零點五五毫克以上，肇事率為一
    般正常人之十倍，認為已達「不能安全駕駛」之標準；至於
    上揭數值以下之行為，如輔以其他客觀事實得作為「不能安
    全駕駛」之判斷時，亦應依刑法第一百八十五條之三之規定
    移送法辦處以刑罰，法務部八十八年五月十八日法檢字第
    ００一六六九函釋甚明。被告於發生本件車禍肇事後，經警
    測得其呼氣中之酒精濃度為每公升零點五九毫克，已逾前揭
    標準值，且被告當時竟無視對向來車動態，其行為反應迥異
    於一般汽車駕駛人，堪認被告當時應已達於不能安全駕駛動
    力交通工具之程度。再按汽車駕駛人飲用酒類後，其吐氣所
    含酒精濃度超過每公升零點二五毫克以上者，不得駕車；且
    應注意車前狀況，隨時採取必要之安全措施，道路交通安全
    規則第一百十四條第二款、第九十四條第三項分別定有明文
    。被告駕車自應依循前揭交通安全規定，對於前方車況保持
    適度注意，且應避免於酒醉狀態下仍駕駛汽車，而依當時天
    候、路況、視距等情形，均無不能注意之特別情事，竟疏於
    注意而貿然駕車前行，終因注意力無法集中而發生本件車禍
    肇事，被告駕車行為自有過失。且其過失行為亦為造成告訴
    人甲○○受有前揭傷勢之直接原因，二者間顯具有相當因果
    關係至明。本案事證已臻明確，被告犯行洵堪認定。
三、查被告乙○○於飲用酒類後，已達於不能安全駕駛動力交通
    工具之程度，竟猶執意駕車外出，且因前揭過失行為致使告
    訴人甲○○受有身體上之傷害，核其所為，係犯刑法第一百
    八十五條之三之服用酒類重大違背安全駕駛罪、同法第二百
    八十四條第一項前段之普通過失傷害罪。至其所犯上開二罪
    間，犯意各別，行為互殊，應予分論併罰。又被告並未領得
    公路監理機關核發之小型車普通駕駛執照，此據被告於本院
    審理中供承綦詳，核與卷附道路交通事故調查報告表中駕駛
    資格情形之註記相符，其無照、酒醉駕車致使他人受傷，依
    法應負刑事責任，就其普通過失傷害罪部分應依道路交通管
    理處罰條例第八十六條第一項之規定加重其刑。另被告雖於
    本院審理時辯稱：伊於到場處理員警詢問時，業已自承為肇
    事人等語，惟刑法第六十二條前段所規定之自首，係以對於
    未發覺之犯罪自首而受裁判為要件，故犯罪行為人應於有偵
    查犯罪職權之公務員未發覺犯罪事實或犯罪人之前自首犯罪
    ，且接受裁判，兩項要件兼備，始得依刑法第六十二條前段
    自首之規定減輕其刑；倘犯罪行為人在第一審法院審理中逃
    匿，即無接受裁判之意思，核與刑法第六十二條前段所規定
    自首之要件不合（最高法院八十六年度台上字第一九五一號
    、七十六年度台上字第二０三九號刑事判決要旨參照）。被
    告於本院審理期間，先後二次無故未到庭接受審判，嗣經本
    院命警拘提無著，被告顯已逃匿，本院分別於九十四年六月
    十四日及同年十一月二十五日，各發布九十四年中院清刑緝
    字第六０三號、中院慶刑緝字第一一一一號通緝書，其後始
    為警將其緝獲。足徵被告並無接受法院裁判之積極意思，揆
    諸上開實務見解，難認被告已合於刑法第六十二條前段之自
    首減刑要件，附此敘明。爰審酌被告明知自己飲酒後，精神
    狀態已受相當影響，僅圖一己往來交通之便，率爾駕駛車輛
    外出，對於道路公共安全已生顯著之危險；且被告僅交付部
    分賠償金新臺幣一萬元予告訴人甲○○，迄今仍未與告訴人
    達成民事和解，復於本院審理期間無故並未到庭，直至本院
    發布通緝始為警緝獲到案，犯後態度非無可議，並參以被告
    犯罪手段、酒醉程度、交通過失情節之輕重、告訴人所受傷
    勢、被告具有國中畢業學歷之智識程度等一切情狀，分別量
    處如主文所示之刑，併諭知易科罰金之折算標準，復定其應
    執行之刑，以示懲儆。
據上論斷，應依刑事訴訟法第二百七十三條之一第一項、第二百
九十九條第一項前段，道路交通管理處罰條例第八十六條第一項
，刑法第一百八十五條之三、第二百八十四條第一項前段、第四
十一條第一項前段、第五十一條第六款，罰金罰鍰提高標準條例
第一條前段、第二條，判決如主文。
本案經檢察官蔡雯娟到庭執行職務。
中    華    民    國    95    年    3     月    29    日
                  交通法庭    法  官  高文崇
上正本證明與原本無異。
如不服本判決，應於送達後十日內向本院提出上訴狀（須附繕
本），上訴於台灣高等法院台中分院。
                              書記官  林淑慧
中    華    民    國    95    年    3    月     30    日
附錄本案論罪科刑法條：
刑法第一百八十五條之三：
服用毒品、麻醉藥品、酒類或其他相類之物，不能安全駕駛動力
交通工具而駕駛者，處一年以下有期徒刑、拘役或三萬元以下罰
金。
刑法第二百八十四條第一項：
因過失傷害人者，處六月以下有期徒刑、拘役或五百元以下罰金
。致重傷者，處一年以下有期徒刑、拘役或五百元以下罰金。


司法院資訊處製作；財團法人民間司法改革基金會備份。
